臺灣板橋地方法院刑事判決　　　　　 96年度交簡上字第128號
上　訴　人　臺灣板橋地方法院檢察署檢察官
被　　　告　甲○○
上列上訴人因被告公共危險等案件，不服本院96年度交簡字第15
75號，中華民國96年9 月26日第一審判決（聲請簡易判決處刑案
號：96年度速偵字第2027號），提起上訴，本院管轄之第二審合
議庭判決如下：
    主  文
原判決關於過失傷害及定執行刑部分均撤銷。
甲○○因過失傷害人，處有期徒刑參月，如易科罰金，以新臺幣
壹仟元折算壹日。
其餘上訴駁回。
    事  實
一、甲○○前於民國九十六年八月八日因酒精濃度超過規定標準
    而駕駛機車之違反道路交通管理處罰條例事件，經吊扣駕駛
    執照一年，吊扣期間至九十七年八月七日止。其於民國九十
    六年九月一日凌晨二時許，在臺北市中山區○○○路上某酒
    館內與同事飲用酒類後，明知飲酒後注意力、反應能力及控
    制力均已達無法安全駕駛動力交通工具之程度，竟於同日凌
    晨三時許，無駕駛執照仍駕駛車牌號碼ＣＶＵ─五○二號重
    型機車，由上址酒館出發，欲返回其位在臺北縣中和市○○
    街三十三巷十三號四樓住處，嗣於同日凌晨四時二十五分許
    ，行經臺北縣永和市福和橋上機車道往永和方向行駛時，本
    應注意車前狀況，並隨時採取必要之安全措施，而依當時天
    候情、夜間有照明、道路無缺陷、無障礙物、視距良好等情
    形，並無不能注意之情事，其因飲酒致注意力、反應能力及
    操控車輛之能力均較未飲酒之狀況薄弱，而疏未注意，於超
    越同向行駛於前方由乙○○駕駛之車牌號碼ＢＪＮ─一一八
    號重型機車之際，不慎擦撞乙○○機車之右後車身，致甲○
    ○與乙○○均人車倒地，乙○○因而受有頭部外傷合併右側
    額頭擦傷、右側胸壁挫傷、右側手肘撕裂傷及四肢多處擦傷
    等傷害，甲○○自己亦受有頭部創傷、臉部及四肢多處撕裂
    傷及擦傷等傷害並昏迷。經警據報前往現場處理，將甲○○
    與乙○○二人送往國防醫學院三軍總醫院附設民眾診療服務
    處（下稱三軍總醫院）救治，嗣於同日上午五時三十七分許
    ，由警員在醫院病房檢測甲○○吐氣所含酒精濃度達每公升
    零點五七毫克，而悉上情。
二、案經乙○○訴由臺北縣政府警察局永和分局報告臺灣板橋地
    方法院檢察署檢察官偵查後聲請以簡易判決處刑。
    理  由
壹、有關證據能力部分：
    按傳聞法則之重要理論依據，在於傳聞證據未經當事人之反
    對詰問予以核實，乃予排斥，惟若當事人已放棄對原供述人
    之反對詰問權，於法院審判時表明同意該等傳聞證據可作為
    證據，基於證據資料愈豐富，愈有助於真實發現之理念，並
    貫徹刑事訴訟法修法加重當事人進行主義之精神，確認當事
    人對於證據能力有處分權之制度，傳聞證據經當事人同意作
    為證據，法院認為適當者，亦得為證據。另當事人於調查證
    據時，對於傳聞證據表示「沒有意見」、「對於證據調查無
    意見」，而未於言詞辯論終結前聲明異議，應視為已有將該
    等傳聞證據採為證據之同意，此刑事訴訟法第一百五十九條
    之五定有明文。查本案所引之下列證據，均未據被告甲○○
    否認其證據能力，亦未於本案言詞辯論終結前聲明異議，則
    本院審酌該等證據並無違法取證或證明力顯然過低之情事，
    均得採為證據。
貳、實體部分：
一、上揭事實，業據被告甲○○於警詢、檢察官偵查及本院審理
    時均坦承不諱，復經告訴人乙○○於警詢及本院審理時指訴
    明確，並有交通事故現場圖、道路交通事故調查報告表(一)、
    (二)、酒精測定紀錄表、刑法第一百八十五條之三測試觀察紀
    錄表、機車駕駛人公路監理電子閘門資料各一份、三軍總醫
    院診斷證明書二紙及現場照片二十四幀在卷可憑，足證被告
    上開任意性自白與事實相符，堪以信實。其次，按刑法第一
    百八十五條之三規定服用酒類致不能安全駕駛動力交通工具
    ，係抽象危險犯，並不以發生具體危險為必要，至所謂酒醉
    狀態，只需一般客觀評價程度達於對車輛駕駛行為失其必要
    之注意力或判斷力之虞即可，至實際上對駕駛行為是否發生
    具體危險，則並不重要（臺灣高等法院暨所屬法院八十九年
    十一月法律座談會研討結果參照）。而行為人飲酒後如其呼
    氣酒精濃度達人體酒精濃度為每公升零點五五至零點七五毫
    克時，即有反應較慢、感覺減低、影響駕駛並思考改變，超
    過每公升一點零毫克時，則有步態不穩、噁心嘔吐、精神混
    惑不清晰之情形，此有行政院國軍退除役官兵輔導委員會臺
    北榮民總醫院八十八年八月五日（八八）北總內字第二六八
    六八號函可參；且汽車駕駛人飲酒後其呼氣中酒精濃度如已
    達於每公升零點五五毫克，其肇事率為一般未飲酒者之十倍
    ，如呼氣中酒精濃度如已達於每公升零點七五毫克，其肇事
    率為一般未飲酒者之二十五倍，法務部於八十八年五月十日
    亦邀集司法院刑事廳、交通部、行政院衛生署、內政部警政
    署及中央警察大學等相關單位決議，並參酌美國加州運輸部
    交通安全局所實驗之結果，以呼氣酒精濃度逾每公升含零點
    五五毫克時，即得認為不能安全駕駛為認定標準，蓋因由美
    國、德國及日本等國家所進行之酒精濃度與精神狀態之測試
    實驗，呼氣中酒精濃度達每公升零點五五毫克時，就人之生
    理方面，已產生視覺反應遲鈍、影像不能集中、同時不能看
    清前方路況及車旁照後鏡等狀況，其駕駛能力已受有影響，
    其肇事率已為一般正常人之十倍，足徵此項認定標準，依一
    般社會通念，客觀上足以認定已達不能安全駕駛之程度等情
    狀【法務部（八八）法檢字第○○四三三四號文參照】。查
    被告肇事後經警測得其呼氣酒精濃度達每公升零點五七毫克
    ，已超出前開飲酒後呼氣酒精濃度達人體酒精濃度每公升零
    點五五毫克有反應較慢、感覺減低、影響駕駛並思考改變之
    研究結果數值；且其係於飲酒後駕駛機車行經上揭路段，因
    飲酒致注意力、反應能力及操控車輛之能力減弱而肇事，足
    見被告因飲酒所引起之生理作用確已達無法正常騎乘機車而
    不能安全駕駛之程度至明。再者，按汽車駕駛執照為駕駛汽
    車之許可憑證，道路交通安全規則第五十條第一項定有明文
    ；又汽車駕駛人駕駛執照吊扣期間禁止駕駛機器腳踏車，道
    路交通管理處罰條例第二十一條第一項第五款規定甚明；另
    汽車（包括機器腳踏車）行駛時，駕駛人應注意車前狀況，
    並隨時採取必要之安全措施，道路交通安全規則第九十四條
    第三項亦有明文。查本件被告於駕駛執照吊扣期間無駕駛許
    可憑證而駕車，係屬「無照駕駛」；且依上開道路交通事故
    調查表所載，被告肇事當時天氣晴、夜間有照明、道路無缺
    陷、無障礙物、視距良好，並無不能注意之情事，詎被告於
    酒後無照駕車行經上開肇事地點時，因飲酒致注意力、反應
    能力及操控車輛之能力均較未飲酒之狀況薄弱，而疏未注意
    車前狀況以採取必要之安全措施，以致肇事，被告對本件交
    通事故發生致告訴人受傷，顯有過失。綜上所述，本件事證
    明確，被告上開酒醉駕車及過失傷害之犯行均堪以認定，應
    依法論科。
二、論罪科刑之法律適用：
　  核被告所為，係犯刑法第一百八十五條之三之服用酒類不能
    安全駕駛動力交通工具而駕駛罪及同法第二百八十四條第一
    項前段之過失傷害罪。被告於駕駛執照吊扣期間無駕駛執照
    且酒醉駕車，因而肇事致人受傷，依法應負刑事責任，應依
    道路交通管理處罰條例第八十六條第一項規定，就所犯過失
    傷害罪部分，加重其刑至二分之一。本院審酌被告前無刑事
    犯罪紀錄，有卷附臺灣高等法院被告全國前案紀錄表一份可
    按，素行尚非不良，而本交通事故之發生，肇因於被告無照
    酒醉駕車，兼衡告訴人受傷之程度，被告迄未與告訴人達成
    和解或賠償損失，惟被告犯罪後坦承犯行之態度等一切情狀
    ，就過失傷害部分，量處如主文第二項所示之刑。
三、原審判決應部分駁回，部分撤銷之理由：
  (一)原審就被告酒醉駕車之公共危險罪部分，認為被告罪證明確
    ，適用刑法第一百八十五條之三規定，並審酌被告酒後駕車
    之危害程度、犯後態度等一切情狀，量處拘役參拾日，如易
    科罰金，以新臺幣壹仟元折算壹日，本院經核認事用法，均
    無不當，量刑亦無違法或顯然不當之情形。檢察官上訴雖認
    原審量刑過輕不當。然刑之量定，屬事實審法院之職權，若
    量刑未逾法定刑，且未違正義或有顯然失出、失入情形，自
    難指為違法或不當，檢察官此部分上訴為無理由，應予駁回
    。
  (二)關於被告過失傷害部分，原審以被告罪證明確，並據以論罪
    科刑，固非無見。然查：1.本件被告於駕駛執照吊扣期間無
    駕駛許可憑證而駕車，係屬「無照駕駛」，因而肇事致人受
    傷，依法應負刑事責任，應依道路交通管理處罰條例第八十
    六條第一項規定，就所犯過失傷害罪部分，加重其刑至二分
    之一，原審未予審酌，既有未當。2.被告於肇事後旋即昏迷
    ，經警送往醫院救治，此據被告於本院審理時供明在卷，復
    有上開刑法第一百八十五條之三測試觀察紀錄表存卷可稽，
    ；又參以告訴人乙○○警詢筆錄製作之時間為九十六年九月
    一日上午七時二十分，當時告訴人已指名肇事人為被告，此
    有告訴人之警詢筆錄一份附卷可佐，而被告警詢筆錄之製作
    時間則為同日中午十二時四十分，在告訴人製作警詢筆錄之
    後，足見警方於製作告訴人警詢筆錄時，已知本案犯罪嫌疑
    人為被告，是被告雖於警詢時自陳其為肇事人，仍不合於刑
    法第六十二條自首規定之要件，自不得依該規定減輕其刑。
    原審未審酌及此，逕依刑法第六十二條前段規定減輕被告之
    刑，亦有未當，應由本院將原判決關於過失傷害及所定執行
    部分均撤銷，改量處如主文第二項所示之刑，並就被告過失
    傷害及前項上訴駁回部分所處之刑，併執行之。
據上論斷，應依刑事訴訟法第四百五十五條之一第一項、三項、
第三百六十九條第一項前段、第三百六十八條、第三百六十四條
、第二百九十九條第一項前段，刑法第二百八十四條第一項前段
、第四十一條第一項前段，刑法施行法第一條之一，道路交通管
理處罰條例第八十六條第一項，判決如主文。
本案經檢察官林珮菁到庭執行職務。
中　　華　　民　　國　　96　　年　　12　　月　　10　　日
                  交通法庭    審判長法　官  樊季康
                                    法  官  劉元斐
                                    法  官  張筱琪
以上正本證明與原本無異
本判決不得上訴
                                    書記官　廖舜宜
中　　華　　民　　國　　96　　年　　12　　月　　10　　日
附錄本案論罪科刑法條全文：
刑法第二百八十四條：
因過失傷害人者，處六月以下有期徒刑、拘役或五百元以下罰金
，致重傷者，處一年以下有期徒刑、拘役或五百元以下罰金。
從事業務之人，因業務上之過失傷害人者，處一年以下有期徒刑
、拘役或一千元以下罰金，致重傷者，處三年以下有期徒刑、拘
役或二千元以下罰金。
